臺灣臺北地方法院刑事判決　　　　　　 100年度易字第1147號
公　訴　人　臺灣臺北地方法院檢察署檢察官
被　　　告　陳維山
上列被告因傷害案件，經檢察官聲請簡易決處刑（100年度偵字
第4705號），本院認不宜以簡易判決處刑，改依通常程序審理，
判決如下：
    主  文
陳維山無罪。
    理  由
一、檢察官聲請意旨略以：被告陳維山於民國99年12月20日19時
    許，在台北市○○區○○街583巷1弄4號住處前，因不滿告
    訴人蔣韻泰指責其亂踢垃圾，竟基於傷害人身體之犯意，持
    棍棒毆打告訴人之頭部，致告訴人受有頭部外傷及頭皮撕裂
    傷。因認被告涉犯刑法第277條第1項之傷害罪嫌等語。
二、按犯罪事實應依證據認定之，無證據不得認定犯罪事實；不
    能證明被告犯罪或其行為不罰者，應諭知無罪之判決，刑事
    訴訟法第154條第2項、第301條第1項，分別定有明文。復按
    認定不利於被告之事實，須依積極證據，苟積極證據不足為
    不利於被告事實之認定時，即應為有利於被告之認定，更不
    必有何有利之證據，最高法院30年上字第816號判例可資參
    照。末按，告訴人之告訴，係以使被告受刑事追訴為目的，
    其指訴是否與事實相符，仍應調查其他證據，以資審認，必
    被害人所述被害情形，無瑕疵可擊，且就其他方面調查，又
    與事實相符，始足據為有罪判決之基礎。
三、檢察官認被告涉有上開罪嫌，係以告訴人之指訴、驗傷診斷
    書、案發到場處理員警撰寫之職務報告為主要論據。訊據被
    告陳維山固然坦承99年12月20日告訴人有來敲家門之事實，
    惟堅詞否認有何傷害之犯行，辯稱：當天是告訴人喝酒完之
    後要打我，我就報警了，告訴人說自己要在那邊等，後來告
    訴人自己坐下去坐不穩跌倒撞到頭，第二次告訴人回來之後
    ，又拿高爾夫球桿在那邊罵，要我出來要打斷我的腿，我二
    天不敢出門，所以我又報警一次，當天我總共報案二次，告
    訴人受傷是在這二次報警中間發生的事情，我並沒有打告訴
    人等語。
四、經查：
  (一)告訴人蔣韻泰於99年12月20日因受有頭部外傷及頭皮撕裂傷
    之傷害，至臺北醫學大學附設醫院急診就診，據護送告訴人
    就醫之救護分隊隊員告知告訴人可能係遭酒瓶打傷，此有臺
    北醫學大學附設醫院100年7月5日校附醫歷字第1000003849
    號函及檢附之台北市政府消防局救護紀錄表、急診病歷、急
    診護理評估紀錄、急診護理紀錄單及診斷證明書在卷可參（
    見100年度偵字第4705號偵查卷第14頁及本院卷第25至31頁
    ）。
  (二)證人即告訴人蔣韻泰於本院審理時證稱：當天喝了點酒去看
    我父親，我看到被告在吳興街583巷1弄4號門口，因為之前
    被告垃圾往我父親那邊丟，就與被告發生口角，被告右手就
    拿不明物往我的頭打下去，我沒有看清楚被告是從哪裡拿東
    西打我的頭左後腦勺的部位，因為當時燈光很暗，後來我整
    個人就趴在地上，我的頭部都冒血了，我人就不知道了，等
    我醒來，我就是在北醫急診了。被打當時我是面對著被告站
    著稍微有點偏右，當時我喝了點酒，有點不清醒，我人不清
    楚，那時候我已經站不穩，被告就直接往我的頭打下去，我
    與被告身材差不多高等語（見本院卷第57至58頁背面）。惟
    按告訴人之告訴，係以使被告受刑事訴追為目的，是其陳述
    是否與事實相符，仍應調查其他證據以資審認（最高法院52
    年臺上字第1300號判例意旨參照）。故尚難僅以告訴人單一
    指訴，遽為被告有罪之認定。查告訴人於警詢時指稱：因為
    之前被告有在我家門口丟過垃圾，我看到他時就對他說：麻
    煩你不要在我家門口丟垃圾，被告就回答：我想怎樣就怎樣
    ，之後我就和被告發生口角，被告就突然拿著不明物品打我
    的頭等語（見100年度偵字第4705號第4頁）；於偵查中證稱
    ：我因為喝了點酒，當時就跟被告起口角衝突，應該也是為
    了丟垃圾的事情，吵了幾句我就要走了，結果被告就拿一根
    黑黑的東西敲我的後腦，我就昏倒了等語（見前揭偵查卷第
    22 頁）；於本院審理時證稱：那天我喝得很醉，為什麼會
    發生口角我現在不太記得了，當時被告向我說什麼話或是我
    向被告說什麼話我現在都不記得了等語（見本院卷第58頁）
    。依上開各情，告訴人雖證述遭被告持不明物品毆打頭部，
    惟告訴人自承當日飲酒酒醉，對於兩人衝突之原因及過程均
    已無法詳敘，然被告何以突然動手傷害告訴人？告訴人何以
    對於爭執衝突經過不復記憶，而唯獨記得被告持長條物攻擊
    之前後經過？均屬有疑。又依告訴人前揭之證述，其與被告
    身高相似，在兩人面對面之情形下，縱然告訴人酒醉步伐不
    穩，實難想像被告得以右手持物品攻擊打到告訴人左後腦部
    位，則告訴人之證述是否可採，自有疑義。
  (三)被告確實於99年12月20日晚間8時18分許撥打110報案，表示
    現場酒醉鬧事，此有臺北市政府警察局指揮中心受理110報
    案紀錄單在卷可參（見前揭偵查卷第33頁），核與被告供稱
    係其報警等語相符。而證人即案發時到場處理之員警林鵬飛
    於本院審理時證稱：當時我跟員警謝昌軒到達吳興街583巷1
    弄4號，看到有人頭上有流血，有用毛巾壓著，被告在旁邊
    ，有點像是隨侍在側的感覺，我們就問被告發生什麼事情，
    被告就說告訴人跌倒撞到路邊，導致他頭流血，當時告訴人
    說是被被告打的，被告則說是告訴人自己跌倒的，告訴人身
    上有濃厚的酒味而且有流血，不肯就醫，我們就勸他先去看
    醫生，再來提告訴，後來告訴人就上救護車就醫了。在現場
    沒有看到空的酒瓶或是破碎的酒瓶。之後我們在同一個現場
    處理多次糾紛，那天晚上第二次是告訴人在北醫就醫時，那
    邊報案說告訴人有發酒瘋，第三、四次，有一次是報案說有
    人持刀，我們到現場，也沒有看到持刀的情事，只有看到告
    訴人在被告家門口叫囂等語（見本院卷第40至42頁），復有
    到場處理之員警謝昌軒及林鵬飛職務報告及臺北市政府警察
    局信義分局員警工作紀錄簿在卷可參（見前揭偵查卷第27至
    29頁及第35至36頁），佐以被告於本院審理時供稱：告訴人
    一直撞門，我說我要報警，他說你報警啊，他說他要坐著等
    警察來，是告訴人自己喝醉酒之後東倒西歪，他就倒退幾步
    ，說要坐著等，後來沒有坐好就往後仰，就撞到蔣韻泰他們
    家中屋簷下的地板，告訴人就說他受傷，我就叫救護車來，
    後來警察就到場了，我拿毛巾給蔣韻泰止血等語（見本院卷
    第16頁背面），顯見99年12月20日當日晚上確係被告向臺北
    市政府警察局指揮中心報案，員警亦有前往到場處理，於現
    場告訴人以毛巾包住傷部，並表示遭被告打傷，被告則當場
    否認，表示告訴人係自己跌倒，現場則未發現酒瓶，凡此均
    不足以推論被告有傷害告訴人之行為。
  (四)復就告訴人提出之臺北醫學大學附設醫院診斷證明書，可見
    告訴人除頭部外傷及頭皮撕裂傷外，並無其他傷勢，此有前
    揭診斷證明書在卷可參（見前揭偵查卷第14頁），經本院向
    臺北醫學大學附設醫院函詢是否得依告訴人傷勢判斷造成之
    原因，經該院回覆：告訴人傷勢無法辦別為外物打傷或因跌
    倒撞到外物導致，此有前揭臺北醫學大學附設醫院函文在卷
    可參（見本院卷第25頁），而依證人林鵬飛於本院審理時證
    稱：當時告訴人有喝酒，全身都是酒味，行走的狀態會晃，
    我攙扶他上救護車，因為是在巷弄裡面，救護車的部份，是
    以擔架移過來，我與另一個學長把蔣韻泰扶著上擔架，感覺
    上他會晃等語（見本院卷第42頁），告訴人亦自承當日喝得
    很醉（見本院卷第58頁），則告訴人於酒醉行走不穩的情況
    下，即有可能係自行後仰跌倒而受傷所致，是被告辯稱告訴
    人當日係因酒醉步態不穩而跌倒等語，亦不無可能。
  (五)至於被告雖曾於警詢及偵查供稱：因為告訴人一直來騷擾我
    ，我只是賣菜的要息事寧人，所以願意賠償告訴人等語（見
    前揭偵查卷第7至8頁及第22頁），惟此部分亦僅能認被告確
    有和解之意願，尚無法以此作為對被告不利判斷之依據。
五、綜上所述，本件告訴人所述內容為單一指訴且存有瑕疵，告
    訴人所提診斷證明書亦無從證明其傷勢確由被告所造成，尚
    難確認被告有上開傷害犯行，此外，復查無其他積極證據足
    認被告確有上開犯行，是本件不能證明被告犯罪，自應為無
    罪判決之諭知。
據上論斷，應依刑事訴訟法第452條、第301條第1項前段，判決
如主文。
本案經檢察官吳宇青到庭執行職務。
中    華    民    國   100    年    10    月    21    日
                  刑事第七庭    審判長法  官  林庚棟
                                      法  官  雷淑雯
                                      法  官  章曉文
以上正本證明與原本無異。
如不服本判決應於收受送達後10日內向本院提出上訴書狀，並應
敘述具體理由；其未敘述上訴理由者，應於上訴期間屆滿後20日
內向本院補提理由書（均須按他造當事人之人數附繕）「切勿逕
送上級法院」。
                                      書記官  林義盛
中    華    民    國   100    年    10    月    21    日